臺灣宜蘭地方法院刑事判決　　　　　　　 100年度訴字第41號
公　訴　人　臺灣宜蘭地方法院檢察署檢察官
被　　　告　廖悟為
指定辯護人　本院公設辯護人　黃之中
上列被告因偽造有價證券等案件，經檢察官提起公訴（99年度偵
字第5212號），本院判決如下：
    主  文
廖悟為犯竊盜罪，處有期徒刑肆月；又犯偽造有價證券罪，處有
期徒刑壹年捌月，偽造之如附表所示支票壹紙沒收；應執行有期
徒刑壹年拾月，緩刑肆年，並應向執行檢察官指定之政府機關、
政府機構、行政法人、社區或其他符合公益目的之機構或團體提
供貳佰小時之義務勞務，緩刑期間付保護管束。偽造之如附表所
示支票壹紙沒收。
    事  實
一、廖悟為為開設翰祥室內裝修設計工程行之張樞維所僱用之設
    計師助理，因積欠蘭陽傢俱有限公司貨款，竟基於意圖為自
    己不法所有及偽造有價證券之犯意，於民國99年11月8日上
    午10時許，在位於宜蘭縣宜蘭市○○路○段286號1樓之翰祥
    室內裝修設計工程行，竊得張樞維所有之兆豐國際商業銀行
    宜蘭分行、帳號：00000000號、支票號碼：CA0000000號之
    空白支票1紙後，旋即於工程行內在該紙支票上填寫發票日
    期99年11月25日及面額新台幣（下同）2萬2000元，並盜用
    「翰祥室內裝修設計工程行」及「張樞維」之印章於該支票
    之發票人簽章欄盜用印文各1枚，而偽造如附表所示之有價
    證券支票一紙。復於同日晚上6時許，持至宜蘭縣五結鄉○
    ○路○段33號，將該紙支票交付予蘭陽傢俱有限公司而行使
    之，據以支付其前向該公司購買傢俱之貨款。嗣因支票屆期
    提示，張樞維始經兆豐銀行宜蘭分行通知而前去申報遺失，
    並報警循線查獲上情。
二、案經宜蘭縣政府警察局羅東分局報請臺灣宜蘭地方法院檢察
    署檢察官偵查起訴。
    理  由
壹、證據能力部分：
    按被告以外之人於審判外之陳述，雖不符合刑事訴訟法第一
    百五十九條之一至第一百五十九條之四之規定，而經當事人
    於審判程序同意作為證據，法院審酌該言詞陳述或書面陳述
    作成時之情況，認為適當者，亦得為證據，而當事人、代理
    人或辯護人於法院調查證據時，知有上開不得為證據之情形
    ，而未於言詞辯論終結前聲明異議者，視為有前項之同意，
    刑事訴訟法第一百五十九條之五定有明文。本件被告、辯護
    人、檢察官對於公訴人所提之證據資料及以下本院作為判斷
    依據之各項證據資料，均不爭執其證據能力，本院審酌該等
    言詞供述及書面作成時之情況認為適當，均無不宜作為證據
    之情事，依刑事訴訟法第一百五十九條之五規定，均得作為
    證據。
貳、認定被告犯罪所憑證據及論罪科刑部分：
一、上開竊盜、偽造有價證券犯罪事實，業據被告廖悟為自警詢
    、偵查迄本院審理中坦承不諱，核與證人即被害人翰祥室內
    裝修設計工程行負責人張樞維於警詢及偵查中證述情節（見
    宜蘭縣政府警察局羅東分局警羅偵字第0993111085號卷第5
    至8頁、99年度偵字第5212號偵查卷第11至12頁）；證人即
    蘭陽傢俱有限公司業務黃姿華於警詢時之證述情節（見同上
    警詢卷第10至12頁）相符，並有台灣票據交換所宜蘭縣分所
    99年11月30日台票宜字第200號函暨所附退票理由單、原支
    票正背面影本、掛失止付票據提示人資料查報表、遺失票據
    申報書及託收票據紀錄、蘭陽傢俱訂購單各1紙（見同上警
    詢卷第13至19頁）在卷可稽。足徵被告之自白核與事實相符
    。本件被告涉犯竊盜、偽造有價證券犯行事證明確，犯行堪
    以認定，應予依法論科。
二、核被告所為，係犯刑法第三百二十條第一項之竊盜罪、同法
    第二百零一條第一項之偽造有價證券罪。被告盜用「翰祥室
    內裝修設計工程行」及「張樞維」之印文各1枚於附表所示
    支票上為偽造有價證券之階段行為，其偽造後復持以行使，
    行使之低度行為為偽造之高度行為所吸收，均不另論罪。其
    所犯上開竊盜罪及偽造有價證券罪，犯意各別，行為互殊，
    應予分論併罰。
三、按犯罪之情狀顯可憫恕，認科以最低度刑仍嫌過重者，得酌
    量減輕其刑，刑法第五十九條定有明文。查被告偽造有價證
    券之行為，固無可取，惟被告乃因積欠蘭陽傢俱有限公司貨
    款，一時失慮，竊取老闆張樞維之支票並偽造翰祥室內裝修
    設計工程行之支票，持以支付蘭陽傢俱有限公司貨款，惟於
    蘭陽俱有限公司提示支票，經付款銀行通知被害人張樞維後
    ，被告即向被害人張樞維坦認錯誤，且自警詢、偵查及至本
    院審理中均坦承犯行，深具悔意，惡性尚非重大，且被害人
    張樞維尚未支付票款，未蒙受金錢損失，況本件被告偽簽支
    票之票面金額僅有二萬二千元，而被害人張樞維自偵查、乃
    至本院審理中均表示願意原諒被告（見同上偵查卷第12頁、
    本院卷第14頁），本院衡酌各情，認被告主觀惡性及犯罪情
    節，依一般社會通念之客觀觀察，縱科以法定最低刑度即有
    期徒刑三年，猶嫌過重，爰依刑法第五十九條之規定，酌量
    減輕其刑。
四、爰審酌被告受僱於被害人、利用工作之機會竊取支票並盜用
    印章偽造支票，票面金額二萬二千元；並審酌被告從事設計
    、工程業，因積欠蘭陽傢俱有限公司貨款而竊取支票、偽造
    有價證券之犯罪動機；復因被害人及時經銀行通知未致生損
    害；暨被告犯罪後自始坦承犯行，態度尚稱良好及被害人張
    樞維自偵查、乃至本院審理中均表示願意原諒被告，希望給
    被告自新機會等一切情狀，就所犯竊盜罪、偽造有價證券罪
    部分，各量處如主文所示之刑。檢察官雖就被告涉犯竊盜罪
    部分求刑有期徒刑三月，惟本院認被告利用任職機會竊取老
    闆支票使用，嚴重破壞信任關係，量處如主文所示之刑較為
    適當，又被告就偽造有價証券罪部分有如上所載得酌量減輕
    事由，本院認量處有期徒刑一年八月即罰當其罪，檢察官就
    偽造有價證券罪求刑有期徒刑三年一月尚嫌過重，併予敘明
    。至扣案如附表所示偽造之支票1紙，雖未扣案，但不能證
    明已滅失，應依刑法第二百零五條之規定併予宣告沒收。
五、查被告前未曾受有期徒刑以上刑之宣告，此有臺灣高等法院
    被告前案紀錄表存卷可考，其因一時失慮，偶罹刑典，犯後
    坦承犯行，已知悔悟，自始並已取得被害人張樞維之諒解，
    信其經此刑之宣告後，應知所警惕而無再犯之虞，本院認所
    宣告之刑以暫不執行為適當，並諭知緩刑四年，以勵自新。
    又為使被告能於本案從中深切檢討記取教訓，避免其再度犯
    罪，爰併依刑法第七十四條第二項第五款之規定，命被告應
    於緩刑期間，向執行檢察官指定之政府機關、政府機構、行
    政法人、社區或其他符合公益目的之機構或團體提供200小
    時之義務勞務，併依同法第九十三條第一項第二款規定宣告
    被告應於緩刑期中付保護管束，以觀後效。若被告未能依執
    行檢察官之指揮履行義務勞務，情節重大，檢察官得聲請法
    院撤銷其緩刑之宣告，併予敘明。
據上論斷，應依刑事訴訟法第二百九十九條第一項前段，刑法第
三百二十條第一項、第二百零一條第一項、第二百零五條、第五
十一條第五款、第五十九條、第七十四條第一項第一款、第二項
第五款、第九十三條第一項第二款，刑法施行法第一條之一第一
項、第二項前段，判決如主文。
本案經檢察官陳錦雯到庭執行職務
中    華    民    國   100    年    4     月    22    日
                  刑事第二庭  審判長法  官  林惠玲
                                    法  官  張育彰
                                    法  官  劉家祥
以上正本證明與原本無異。
如不服本判決應於收受本判決後10日內向本院提出上訴書狀，並
應敘述具體理由。若未敘述理由者，應於上訴期間屆滿後20日內
向本院補提理由書狀(均須按他造當事人之人數附繕本)。
                                    書記官  陳淑宜
中    華    民    國   100    年    4     月    22    日
附表：
┌──┬────┬────┬────┬─────┬─────┐
│編號│發票日  │發票人  │付款人  │票面金額  │票據號碼  │
│    │        │        │        │(新臺幣)  │          │
├──┼────┼────┼────┼─────┼─────┤
│ 一 │99年11月│翰祥室內│兆豐國際│二萬二千元│CA0000000 │
│    │  25日  │裝修設計│商業銀行│          │          │
│    │        │工程行  │宜蘭分行│          │          │
│    │        │張樞維  │        │          │          │
└──┴────┴────┴────┴─────┴─────┘
附錄所犯法條：
中華民國刑法第三百二十條第一項（普通竊盜罪、竊佔罪）
意圖為自己或第三人不法之所有，而竊取他人之動產者，為竊盜
罪，處五年以下有期徒刑、拘役或五百元以下罰金。
意圖為自己或第三人不法之利益，而竊佔他人之不動產者，依前
項之規定處斷。
前二項之未遂犯罰之。
中華民國刑法第二百零一條第一項（有價證券之偽造變造與行使
罪）
意圖供行使之用，而偽造、變造公債票、公司股票或其他有價證
券者，處三年以上十年以下有期徒刑，得併科三千元以下罰金。
行使偽造、變造之公債票、公司股票或其他有價證券，或意圖供
行使之用，而收集或交付於人者，處一年以上七年以下有期徒刑
，得併科三千元以下罰金。
中華民國刑法施行法第1條之1（罰金貨幣單位與罰鍰倍數）
中華民國九十四年一月七日刑法修正施行後，刑法分則編所定罰
金之貨幣單位為新臺幣。
九十四年一月七日刑法修正時，刑法分則編未修正之條文定有罰
金者，自九十四年一月七日刑法修正施行後，就其所定數額提高
為三十倍。但七十二年六月二十六日至九十四年一月七日新增或
修正之條文，就其所定數額提高為三倍。